【裁判字號】    95,簡上,323
【裁判日期】    951017
【裁判案由】    詐欺
【裁判全文】
臺灣臺南地方法院刑事判決             95年度簡上字第323號
上  訴  人  臺灣臺南地方法院檢察署檢察官
被      告  甲○○
上列上訴人因被告詐欺案件，不服本院刑事簡易庭九十五年度簡
字第一九六六號中華民國九十五年六月二十七日第一審判決（聲
請簡易判決處刑書案號：九十五年度偵緝字第七六五號），提起
上訴，本院管轄之第二審合議庭判決如下：
    主  文
上訴駁回。
    事實及理由
一、被告甲○○經合法傳喚，無正當理由不到庭，爰依刑事訴訟
    法第三百七十一條規定，不待其陳述，逕行判決，先予敘明
    。
二、本案經本院審理結果，認為第一審判決對被告甲○○論以幫
    助共同詐欺取財既遂罪，量處有期徒刑五月，並諭知易科罰
    金之折算標準，其認事用法及量刑均無不當，應予維持，爰
    引用第一審簡易判決書所記載之事實、證據及理由（如附件
    ）。
三、刑法新舊法比較：按行為後法律有變更者，適用行為時之法
    律。但行為後之法律有利於行為人者，適用最有利於行為人
    之法律，刑法第二條第一項定有明文。
  (一)幫助犯部分：被告行為時之刑法第三十條第一項、第二項係
    分別規定：「幫助他人犯罪者，為從犯。雖他人不知幫助之
    情者，亦同」、「從犯之處罰，得按正犯之刑減輕之。」惟
    被告行為後，刑法於九十四年二月二日修正公布，九十五年
    七月一日施行，修正公布施行之新法規定內容為：「幫助他
    人實行犯罪行為者，為幫助犯。雖他人不知幫助之情者，亦
    同」、「幫助犯之處罰，得按正犯之刑減輕之」。查幫助犯
    係採共犯從屬性說之「限制從屬形式理論」立法例，必以正
    犯有犯罪行為之存在，始能成立，而修正前刑法第二十八條
    規定：「二人以上共同實施犯罪行為者，皆為正犯」，修正
    後刑法第二十八條規定：「二人以上共同實行犯罪行為者，
    皆為正犯」，即修正後之刑法剔除完全未參與犯罪相關行為
    之實行的「陰謀共同正犯」及「預備共同正犯」，顯已影響
    行為人刑罰之法律效果，自屬法律有變更，而幫助犯既從屬
    於正犯，則修正施行後之刑法第三十條，既將原規定「幫助
    他人犯罪」之文字修正為「幫助他人實行犯罪」，自亦屬行
    為可罰性要件之變更，爰依修正後刑法第二條第一項規定比
    較新舊法，而修正前刑法第三十條規定，並無不利於被告之
    情形，故應適用修正前刑法第三十條之規定。
  (二)易科罰金部分：查被告於犯罪時之刑法第四十一條第一項前
    段規定：「犯最重本刑為五年以下有期徒刑以下之刑之罪，
    而受六個月以下有期徒刑或拘役之宣告，因身體、教育、職
    業、家庭之關係或其他正當事由，執行顯有困難者，得以一
    元以上三元以下折算一日，易科罰金」。又被告行為時之易
    科罰金折算標準，修正前罰金罰鍰提高標準條例第二條前段
    （現已刪除）規定，就其原定數額提高為一百倍折算一日，
    則本件被告行為時之易科罰金折算標準，應以銀元三百元折
    算一日，經折算為新臺幣後，應以新臺幣九百元折算為一日
    。惟九十五年七月一日修正公布施行之刑法第四十一條第一
    項前段則規定：「犯最重本刑為五年以下有期徒刑以下之刑
    之罪，而受六個月以下有期徒刑或拘役之宣告者，得以新臺
    幣一千元、二千元或三千元折算一日，易科罰金」。比較修
    正前後之易科罰金折算標準，以九十五年七月一日修正公布
    施行前之規定，較有利於行為人，則應依刑法第二條第一項
    前段，適用修正施行前刑法第四十一條第一項前段規定，定
    其折算標準。
四、原審以被告罪證明確，依刑事訴訟法第四百四十九條第一項
    前段，刑法第三十條第一項前段、第二項、第二十八條、第
    三百三十九條第一項、第四十一條第一項前段，罰金罰鍰提
    高標準條例第一條前段、第二條之規定，量處如原判決主文
    所示之刑，本院經核原判決認事用法，並無不合，量刑亦稱
    妥適。上訴人依被害人之請求提起上訴，其上訴意旨略以：
    被告自身雖未實際參與詐欺取財犯行，惟被告提供帳戶供不
    法犯罪集團使用，嚴重危害社會治安、造成被害人求償困難
    ，且被害人遭詐騙金額達新臺幣（下同）三百七十四萬八千
    元，其中共有四十八萬元匯入被告帳戶，被告應負上開金額
    一半即二十四萬元之損失賠償責任云云。但查原審已就被告
    前揭犯行予以審酌，且被告應否負擔賠償責任並非刑事審判
    權所及，上訴人僅以被告尚未賠償被害人損失為由提起上訴
    ，本院認原審判決並無不妥，上訴為無理由，爰依法駁回上
    訴。末按刑法於九十四年二月二日修正公布，九十五年七月
    一日施行，就行為後法律變更如何適用之準據法，已由「從
    新從輕」改為「從舊從輕」，亦即除修正後之新法有利於行
    為人時，例外適用最有利之法律外，要以適用行為時之舊法
    為原則，則倘例外適用新法者，自應於裁判內對該例外適用
    為必要之說明。本件原審判決後，刑法方修正幫助犯及易科
    罰金之規定，但行為時之幫助犯及易科罰金規定有利於上訴
    人，本即應以原判決所適用之行為時法為原則，而非例外適
    用修正後之新法，是原判決雖未及比較適用法律，然對判決
    顯然不生影響，自毋庸撤銷改判，併此敘明（最高法院九十
    五年台上字第三九三四號判決意旨參照）。
據上論斷，應依刑事訴訟法第四百五十五條之一第一項、第三項
、第三百七十一條、第三百七十三條、第三百六十八條，判決如
主文。
本案經檢察官乙○○到庭執行職務。
中    華    民    國    95    年    10    月    17    日
                  刑事第六庭      審判長法  官  張瑛宗
                                        法  官  黃莉莉
                                        法  官  孫淑玉
以上正本證明與原本無異。
本件不得上訴。
                                        書記官  方秀貞
中    華    民    國    95    年    10    月    17    日


司法院資訊處製作；財團法人民間司法改革基金會備份。
